【裁判字號】    89,易,3484
【裁判日期】    891031
【裁判案由】    竊盜
【裁判全文】
臺灣板橋地方法院刑事判決                        八十九年度易字第三四八四號
    公  訴  人  臺灣板橋地方法院檢察署檢察官
    被      告  甲○○
右列被告因竊盜案件，經檢察官提起公訴（八十九年度偵字第一五二八一號），本院
判決如左：
    主  文
甲○○意圖為自己不法之所有，而侵占離本人所持有之物，處罰金仟元，如易服勞
役，以佰元折算壹日。
扣案之鑰匙乙支沒收之。
    事  實
一、甲○○於民國八十九年八月八日二十三時二十分許，在臺北縣三重市○○○路重
    陽橋下，見未懸掛車牌、引擎號碼亦遭磨損之三陽牌、藍色、一００ｃｃ之重型
    機車乙部停放該處。其對該機車係屬有人所有，而於不詳時、地嗣遭不詳姓名之
    人竊取而棄置於該處，為離本人所持有之物，並該機車仍屬可用之事實，有所認
    識，竟為供己代步之用，意圖為自己不法之所有，持自備鑰匙開啟該部機車之電
    門而發動之，將該機車侵占入己，隨後，騎乘該機車行經臺北縣三重市○○路一
    一八號前，因未懸掛車牌遭警盤查，甲○○旋即棄車逃逸，嗣於同日二十三時四
    十分許，在臺北縣三重市○○街六十二巷與介壽路口經警查獲，並扣得上開其所
    有之鑰匙乙支。
二、案經臺北縣警察局三重分局報由臺灣板橋地方法院檢察署檢察官偵查起訴。
    理  由
一、訊據被告甲○○固對於右揭時地持自備鑰匙開啟該部機車之電門而發動之，隨後
    並騎乘該機車，行經臺北縣三重市○○路一一八號前遭警盤查，嗣於同日二十三
    時四十分許，在臺北縣三重市○○街六十二巷與介壽路口經警查獲之事實坦承不
    諱，惟矢口否認有何不法所有之侵占犯意，並辯稱：因該機車停放於臺北縣三重
    市重陽橋下之廢棄車場旁，且機車之椅子上貼有報廢字樣紙張，又無車牌，伊以
    為是人家不要的報廢車，始持鑰匙發動該機車並騎走云云。經查：
 (一) 被告於警訊中自承該機車係其竊取云云，固經查獲被告之員警蔡志聰於本院審理
    中證述綦詳，然被告於警訊中亦供述：伊以為該機車係報廢等語，亦為該證人所
    是認，再被告經警移送臺灣板橋地方法院檢察署檢察官訊問時，即供稱：伊以為
    是別人不要的機車才牽來使用等語，嗣於本院審理時，亦為上述之供稱，是其自
    白前後已有所歧異，從而其於警訊中自白該機車係其竊取乙節是否與事實相符而
    堪採信，仍應調查其他必要證據以資審認。
 (二) 被告經警查獲時，上開機車已無車牌，且該機車引擎號碼亦遭磨損之事實，固有
    證人蔡志聰提出之代保管單附卷可稽。然該機車外型上並無何處遭毀損，其他車
    體部分皆尚稱完整乙節，有照片三幀附卷可稽，堪認該機車應係屬有人所有，而
    於不詳時、地嗣遭不詳姓名之人竊取騎用，嗣為該竊賊取走機車車牌及磨損引擎
    號碼後，棄置於臺北縣三重市重陽橋下而經被告發現，是被告取得該機車之占有
    前，該機車應已屬離其所有權人持有、且無他人取得持有支配關係之物，應可認
    定。
 (三) 至被告所辯乙節，經查：被告固供述：因該機車停放於廢棄車場旁，且貼有報廢
    字樣之紙張，但伊認貼有報廢字樣之紙張礙眼，故將該紙張撕毀云云，然查獲地
    點離被告所稱之廢棄車場尚有五十公尺遠之距離，查獲之警員蔡志聰並向廢棄車
    場人員查詢該機車是否為廢棄車場所有，經了解因該機車尚新，非車廠所有，況
    查獲時，機車上並未貼有報廢字樣紙張乙節，此由證人蔡志聰於本院審理中之證
    述即可明，是該機車是否為報廢車輛，殊堪質疑；且依常情而論，苟被告所述為
    真，則被告於八十九年八月八日二十三時二十分許以鑰匙開啟該機車而騎乘，旋
    即於同日二十三時四十分許經警查獲，其間僅距二十分餘，該紙張尚應存在，何
    以被告不帶同警察前往找尋；縱認被告所述屬實，惟衡情，報廢車輛僅係監理機
    關對於車輛之管理措施，車輛經報廢後猶具一定之經濟價值，車主仍不失為所有
    權人，非經其同意，他人自不得任意占有、使用、處分，從而是被告未經原車主
    之同意即逕行取走上開機車，並供己代步之用，其應已具不法所有之意圖並破壞
    原車主對上開機車之持有關係。復參以上開機車尚可發動騎用之事實，並據被告
    供承在卷，並有上揭機車照片附卷可稽，足見該機車性能良好，足堪使用，由此
    車體外觀及尚可使用之狀況觀之，一般人均可認知該機車應屬他人所有而非廢棄
    之物，被告係具有常識之成年人，對於本案機車尚屬他人所有之物，自應亦有所
    認識，其竟仍未詳予查證該機車是否確屬所有權人棄置之物，即將機車侵占入己
    ，則其應有將他人所有物侵占入己之不法所有意圖甚明。
 (四) 此外，復有鑰匙乙支扣案，是被告所辯誤為報廢機車云云，無非飾卸之詞，不足
    採信，本件事證明確，被告侵占離本人所持有之物之犯行，洵堪認定。
二、按刑法第三百二十條第一項之竊盜罪與同法第三百三十七條之侵占離本人所持有
    之物罪，固皆以利用不法、和平之手段取得他人所有物（動產）之占有為構成要
    件，惟該二罪之區別，係在於行為人取得他人所有物之占有前，該物是否尚在行
    為人以外之人之持有支配中。若該物係在行為人以外之人之持有支配中，行為人
    係破壞此原有之持有支配關係，取得該物占有，建立新的自己之持有支配關係，
    應屬竊盜；反之，若行為人取得該物占有之前，該物並未在任何人之持有支配中
    ，則無破壞原持有支配關係之問題，行為人之取得他人所有物，應屬侵占離本人
    所持有之物罪。查本件被告在臺北縣三重市重陽橋下取得本案機車占有之前，該
    機車應已屬離其所有權人持有、且無他人取得持有支配關係之物，業見前述，是
    被告所為，係犯刑法第三百三十七條之侵占離本人所持有之物罪。公訴人漏未斟
    酌上開機車於被告取得占有前之持有支配關係，而認其係犯竊盜罪，尚有未洽，
    惟「侵占離本人所持有之物罪」之行為人，對於該物並未先具有委任管理等持有
    之關係，此與其他類型之侵占罪不同，惟與「竊盜罪」相同，且所謂「侵占」與
    「竊盜」，俱以不法手段占有領得財物，其客觀構成要件之主要事實雷同，二罪
    復同以為自己或第三人不法之所有為主觀要件，同以他人之財物為客體，同為侵
    害財產法益之犯罪，罪質尚無差異，應認為具有同一性，若起訴事實與判決事實
    二者間之基本社會事實相同，即得變更起訴法條之罪名為另一罪名（最高法院八
    十六年度臺非字一八七號判決意旨參照），本案起訴之基本社會事實與判決之基
    本社會事實相同，揆諸前開說明，本院自得變更起訴法條。爰審酌被告於八十七
    年十一月三十日因竊盜案件，經本院以八十七年度重簡字第一０八０號判處有期
    徒刑三月，緩刑三年確定，此有臺灣高等法院檢察署刑案紀錄簡覆表乙紙在卷可
    按，其竟不知悛悔，為供己代步，而犯本案犯行，惟對社會危害尚輕，暨其他犯
    罪之目的、所生損害、所得價值等一切情狀，量處如主文所示之刑，並諭知易服
    勞役之折算標準。末查扣案之鑰匙乙支係被告所有供犯罪所用之物，並據被告供
    承在卷，本院自得併予宣告沒收之。
據上論斷，應依刑事訴訟法第二百九十九條第一項前段、第三百條，刑法第三百三十
七條，第四十二條第二項、第三十八條第一項第二款，罰金罰鍰提高標準條例第一條
前段、第二條，判決如主文。
本案經檢察官黃明絹到庭執行職務。
中    華    民    國      八十九      年      十      月      三十一    日
                                      臺灣板橋地方法院刑事第四庭
                                          法  官  游  秀  雯
右正本證明與原本無異。
如不服本判決，應於判決送達後十日內，向本院提出上訴狀。
                                          書記官  吳  尚  文
中    華    民    國      八十九      年    十一      月      二        日
附錄本案論罪科刑法條全文
刑法第三百三十七條
意圖為自己或第三人不法之所有，而侵占遺失物、漂流物或其他離本人所持有之物者
，處五百元以下罰金。


司法院資訊處製作；財團法人民間司法改革基金會備份。
